【裁判字號】    95,上重訴,251
【裁判日期】    950418
【裁判案由】    強盜殺人等
【裁判全文】
臺灣高等法院臺南分院刑事判決       95年度上重訴字第251號
上  訴  人
即  被  告  甲○○
                    （現於臺南戒治所）
指定辯護人  本院公設辯護人  乙○○
上列上訴人因強盜殺人等案件，不服臺灣臺南地方法院94年度重
訴字第19號中華民國94年12月29日第一審判決（起訴案號：臺灣
臺南地方法院檢察署94年度偵字第10315 號），提起上訴，本院
判決如下：
    主  文
上訴駁回。
    事  實
一、甲○○與陳郁筑係男女朋友關係，2 人因積欠地下錢莊債務
    ，並缺錢購買毒品，乃基於意圖為自己不法所有之犯意聯絡
    ，共同謀議竊取財物，於民國（下同）94年8月7日下午5 時
    許，共乘車號VIZ-555 號輕型機車，前往臺南縣七股鄉十分
    村海埔27-1號吳涂伴所經營之雜貨店兼小吃店，先向吳涂伴
    佯稱點購蚵仔麵線，再趁吳涂伴在廚房烹煮麵線之機會，由
    甲○○在廚房外把風，陳郁筑則進入房屋另一側之雜貨店內
    櫃台處，開啟抽屜竊取現金約新臺幣（下同）一百五十元（
    陳郁筑所犯竊盜罪部分，業據原審法院判刑確定）。陳郁筑
    甫行竊得手即為吳涂伴發覺並高喊「賊仔」、「偷拿錢」，
    甲○○見狀乃變更竊盜犯意為強盜殺人之犯意，自屋外把風
    處進入廚房內，並自廚房工作檯取得吳涂伴所有水果刀一把
    （未扣案），以左手從後勒架住吳涂伴，右手則持該水果刀
    朝吳涂伴下背部及身體前後多處猛刺殺至少22刀，造成吳涂
    伴位於右頸部10點鐘向4點鐘方向之割傷，表面傷口14 乘
    4公分，深及皮下組織。右胸上方2乘1公分割傷，深4公分
    。右上臂之3乘1.5公分割傷。右上臂外側2.5乘1公分刺
    傷，深7公分。左乳房下割刺傷，為3點鐘向9 點鐘方向，
    表面傷口為4乘0.5公分，刀徑由皮下組織進第9 肋骨上方形
    成1.8乘0.2公分穿通口進入肋膜腔內。位於左腕部之割傷
    ，長2公分。位於左掌背之割傷，共4處，最長為4 公分。
    右肩上方2.5乘1公分刺傷，深7 公分。右肩上方偏右下
    方之4.5乘0.7公分之刺傷，深8公分，於右側第4肋骨上沿形
    成4乘0.2公分入口並進入肋膜腔。位於右肩外側9點鐘向3
    點鐘方向之3乘0.5公分刺傷，深5 公分。位於左腰背側中
    央3乘0.5公分傷，深7公分，並切過第9肋骨上半部形成2乘1
    公分穿通口進入左肋膜腔。位於左腰背側中央下方之3乘0
    .5公分刺傷，深4 公分，刀徑向下向左。位於右腰背中央
    ，12點鐘向6點鐘方向之刺傷，表面傷口3.5乘1公分，深7公
    分，刀徑由第9 及第10肋間切過自9 下沿及第10上沿，形成
    2.5乘1公分之穿通口，刺及右肺下葉形成2乘0.1公分刺傷，
    深2.5 公分。位於右腰近臀部中央處之12點鐘往6 點鐘之
    2.5乘1公分刺傷，而大量出血，至使吳涂伴不能抗拒後，再
    伸手進入吳涂伴褲子口袋內搜尋財物，並取得現金約一千四
    百元，得手後，即由陳郁筑騎乘前開車號VIZ-555 號輕型機
    車逃逸，將吳涂伴留在現場。嗣經葉振雄前往該雜貨店買東
    西時，發覺倒地之吳涂伴，始報警並循線查獲甲○○、陳郁
    筑。吳涂伴經送醫後大量出血，導致低溶積性休克死亡。
二、案經臺南縣警察局佳里分局報請臺灣臺南地方法院檢察署檢
    察官偵查起訴。
    理  由
一、訊據上訴人即被告甲○○於對上開事實，迭據其在警訊、偵
    查、原審及本院審理時，均坦承不諱（詳警卷94年8 月14日
    筆錄、偵查卷第10頁至第13頁、第78頁、第79頁、第91頁至
    97頁）核與在場之陳郁筑供述情節相符（詳警卷94年8 月14
    日筆錄、偵查卷第13頁至第15頁、第80頁、第81頁、原審卷
    第15頁、第91頁至97頁），並經檢察官勘驗現場，拍製光碟
    片附卷可按，且員警在被告二人所共同騎乘之車號VIZ-555
    號輕型機車上所採集血跡，經DNA 鑑定分別為吳涂伴與被告
    甲○○，此有臺南縣警察局94年8月29日南縣警刑字第09400
    10073號鑑驗書附卷可按（附於偵查卷第43頁），故被告2人
    曾出現於案發現場並踩到被害人吳涂伴血跡之情，應可認定
    。而吳涂伴因銳器穿刺殺如事實欄所示之傷害，導致低容積
    性休克死亡等情，復據檢察官督同檢驗員相驗屬實，有勘驗
    筆錄、驗斷書、相驗屍體證明書及法務部法醫研究所鑑定書
    等在卷可憑，被告甲○○前開自白，核與事實相符，應可採
    信。
二、雖被告之辯護人於原審辯稱(1)被告甲○○對於公訴人起訴之
    犯罪事實均坦承不諱，無矯飾之詞，足見其尚有悔意。惟據
    被告甲○○稱之所以會持刀刺殺吳涂伴，是因為竊盜犯行遭
    發現後，害怕吳涂伴會報警，始起意隨手持刀刺殺吳涂伴。
    被告甲○○既是因為防護贓物獲脫免逮捕而施強暴行為，應
    係犯準強盜罪，並進而致被害人於死，則被告甲○○所犯，
    以成立刑法第328條第3項之罪為當。(2)再被告甲○○於吳涂
    伴死亡後，搜尋財物之行為，因此時吳涂伴已死亡，其「持
    有」狀態已喪失，該財物即歸屬於其繼承人，此時被告甲○
    ○再自行取走財物，應成立竊盜罪或刑法第337 條之侵佔脫
    離持有物罪，而不另涉刑法第332條第1項之強盜殺人罪等語
    。惟查：
    （一）惟查被告甲○○自白與陳郁筑共謀行竊，嗣於陳郁筑
          行竊遭發現，經被害人高喊「賊仔」、「偷拿錢」時
          ，始持刀刺殺吳涂伴並取走其褲子口袋內財物等情，
          除經被告坦承不諱外，並經陳郁筑於警訊、偵查及原
          審審理時所為陳述均相符合，已如前述。按被告於「
          行竊時」因被事主發覺，遂用刀亂刺，使其不能抗拒
          ，始取財圖逃，顯於財物未經入手之時，變更竊盜之
          犯意，而為強盜行為，自應構成強盜而故意殺人之罪
          ，與竊盜於「財物入手後」，因脫免逮捕，而當場行
          強殺人之情形不同，最高法院33年上字第1376號已著
          有判例可資參照。被告甲○○於行竊中，因被害人發
          覺，立即持刀刺殺被害人吳涂伴，隨即著手搜尋渠身
          上財物之行為既又接續強取財物，自無所謂防護贓物
          ，脫免逮捕或湮滅罪證而當場施強暴之可言，足認被
          告甲○○不法所有之意圖始終連貫，且係於行竊遭發
          覺後，升高為強盜之犯意，續以持刀刺殺方式至使被
          害人吳涂伴不能抗拒而取渠財物，公訴意旨及指定辯
          護人均認甲○○之犯意係中斷後再另行起意，揆諸上
          開說明 ，為本院所不採，附此敘明。
    （二）被告刺殺之被害人吳涂伴，並取其耳上之財物後，旋
          即與陳郁筑共騎機車離開，於離開之時，被害人之手
          腳還會動，並非當場死亡，亦經被告於本院準備程序
          時供述在卷（詳本院95年4月6日筆錄），並非如被告
          之辯護人於原審辯稱：「被告甲○○於吳涂伴死亡後
          ，始搜尋財物」，因此，吳涂伴既尚未死亡，自無所
          謂「持有」狀態已喪失，該財物即歸屬於其繼承人，
          之問題，所主張被告應成立竊盜罪或刑法第337 條之
          侵佔脫離持有物罪，而不另涉刑法第332條第1項之強
          盜殺人罪一節 ，殊不足取。
三、被害人吳涂伴因多處刺傷造成大出血，導致低溶積性休克死
    亡之事實，已據檢察官偕同法務部法醫研究法醫所解剖鑑定
    明確，有該所94年4月10日法醫理字第0940003567 號鑑定書
    可稽，被害人之死亡與被告甲○○之刺殺行為，有相當因果
    關係，亦可認定。被告甲○○持續以刀刺殺被害人達22刀之
    多，遍及全身，顯然已有奪取其性命之殺人犯意甚明。
四、查被告甲○○與陳郁筑共謀竊取吳涂伴店內財物，而由被告
    陳郁筑下手開啟抽屜搜尋竊取財物，被告甲○○則在外把風
    ，嗣於陳郁筑犯行遭被害人吳涂伴發現時，被告甲○○單獨
    升高為強盜之犯意，續以持刀刺殺方式至使被害人吳涂伴不
    能抗拒而取渠財物，其不法所有之意圖始終連貫，故其起意
    持刀刺殺吳涂伴致死且取走財物，核其所為係犯刑法第332
    條第1 項之強盜殺人罪。公訴人認被告甲○○係於竊盜既遂
    後，另行起意犯刑法第332條第1項之強盜殺人罪，殊不足採
    ，行兇之水果刀一把，既非被告所有且未扣案，故不予宣告
    沒收。
五、原審審理結果，認被告強盜而故意殺人之罪證明確，適用刑
    法第332 條第1項、第37條第1項，並審酌被告因積欠債務且
    缺錢購買毒品，乃謀議行竊，嗣被告甲○○更於行竊遭發覺
    時，升高為強盜犯意，持刀刺殺被害人吳涂伴22刀以遂行強
    盜行為，使吳涂伴失血過多而低容積性休克致死，手段兇殘
    ，本應量處極刑，姑念其犯罪後坦承犯行，態度良好，尚知
    悔悟等一切情狀，量處無期徒刑並依法宣告褫奪公權終身。
    並說明水果刀並非被告所有，且未扣案，故不宣告沒收，認
    事用法俱無不合，量刑亦稱妥適，被告上訴意旨，認原審量
    刑太重，空言指摘原判決不當，並無可取，為無理由，應予
    駁回。
六、據上論斷，應依刑事訴訟法第368條，判決如主文。
本案經檢察官林炎昇到庭執行職務。
中    華    民    國    95    年    4     月    18    日
                  刑事第五庭    審判長法  官  楊明章
                                      法  官  顏基典
                                      法  官  戴勝利
以上正本證明與原本無異。
如不服本判決，應於收受本判決後十日內向本院提出上訴書狀。
其未敘述上訴理由者並得於提起上訴後十日內向本院補提理由書
狀（均須按他造當事人之人數附繕本）「切勿逕送上級法院」。
                                      書記官  陳淑貞
中    華    民    國    95    年    4     月    19    日
附錄：本判決論罪科刑法條：
刑法第332條第1項：犯強盜罪而故意殺人者，處死刑或無期徒刑
                  。


司法院資訊處製作；財團法人民間司法改革基金會備份。
